臺灣桃園地方法院民事裁定            100年度監宣字第122號
聲  請  人  鄧有成
相  對  人  龍梅圓
關  係  人（即選定監護人）
            鄧有成
關  係  人（即指定會同開具財產清冊之人）
            鄧翠玲
上列聲請人對於相對人聲請監護宣告事件，本院裁定如下：
    主  文
宣告龍梅圓（女；民國○○年○○月○○日生；國民身分證統一編號：
Ｚ000000000號）為受監護宣告人。
選定鄧有成（男；民國○○年○ 月○○日生；國民身分證統一編號：
Ｚ000000000號）為受監護宣告人龍梅圓之監護人。
指定鄧翠玲（女；民國○○年○ 月○○日生；國民身分證統一編號：
Ｚ000000000號）為會同開具財產清冊之人。
聲請程序費用由受監護宣告人龍梅圓負擔。
    理  由
一、本件聲請意旨略以：聲請人為相對人龍梅圓之子，相對人於
    民國98年3 月5 日因不明原因導致腦病變，雖送醫診治三個
    月，仍未見起色，目前已因精神障礙或其他心智缺陷，致不
    能為意思表示或受意思表示，或不能辨識其意思表示之效果
    ，爰依民法第14條第1 項、民事訴訟法第597 條第1 項規定
    ，聲請鈞院准予對相對人為監護宣告。並依民法第1111條規
    定指定聲請人為相對人之監護人暨指定鄧翠玲為會同開具財
    產清冊之人，並提出戶籍謄本、診斷證明書、中華民國身心
    障礙手冊影本等為證。
二、按「對於因精神障礙或其他心智缺陷，致不能為意思表示或
    受意思表示，或不能辨識其意思表示之效果者，法院得因本
    人、配偶、四親等內之親屬、最近一年有同居事實之其他親
    屬、檢察官、主管機關或社會福利機構之聲請，為監護之宣
    告」，民法第14條第1 項定有明文。
三、本件經本院於鑑定人迎旭診所所屬精神鑑定醫師邱瑞祥先生
    前訊問相對人結果，經點呼三次俱無反應，相對人躺臥在床
    ，有插鼻胃管，對聲音雖稍稍有反應，但無法辨識該發聲者
    為何人，亦無法為任何之回應；另經訊問鑑定人所屬精神鑑
    定醫師邱瑞祥先生稱「相對人已符合心神喪失，其他詳如鑑
    定報告」等語（參見本院民國100 年7 月12日訊問筆錄）。
    而依鑑定人迎旭診所就相對人之精神狀態所為之鑑定結果略
    稱：龍員出生後發育正常，曾接受小學教育，從事過電子廠
    作業員。過去無慢性病史，於民國98年3 月初突然昏迷，經
    送醫檢查結果，均無異常發現，經住院三個月後，始終沒有
    清醒，目前雖可張開眼睛，但無意識，對叫喚以及問話幾乎
    無反應，下肢躁動不安，思考、知覺、判斷力、身體抱怨、
    病識感以及定向感等，完全無法接受評測，顯示其認知功能
    已嚴重受損，無處理個人事務之能力，其精神狀態已達心神
    喪失之程度。目前因心智缺陷，致不能為意思表示或受意思
    表示，亦即過去所謂已達「心神喪失」之程度等語，有該診
    所民國100 年7 月12日迎旭祥監宣字第100134號函暨所附之
    精神鑑定報告書在卷可參。本院審酌於現場訊問時相對人之
    精神、心智反應等狀況並參酌鑑定人之上揭意見，認相對人
    目前之精神障礙與心智缺陷之程度，已無為意思表示或受意
    思表示或辨識意思表示之效果的能力，而符合受監護宣告之
    要件，爰依法宣告龍梅圓為應受監護宣告之人。
四、次按「受監護宣告之人應置監護人」、「法院為監護之宣告
    時，應依職權就配偶、四親等內之親屬、最近一年有同居事
    實之其他親屬、主管機關、社會福利機構或其他適當之人選
    定一人或數人為監護人，並同時指定會同開具財產清冊之人
    。法院為前項選定及指定前，得命主管機關或社會福利機構
    進行訪視，提出調查報告及建議。監護之聲請人或利害關係
    人亦得提出相關資料或證據，供法院斟酌」、「法院選定監
    護人時，應依受監護宣告之人之最佳利益，優先考量受監護
    宣告之人之意見，審酌一切情狀，並注意下列事項：一、受
    監護宣告之人之身心狀態與生活及財產狀況。二、受監護宣
    告之人與其配偶、子女或其他共同生活之人間之情感狀況。
    三、監護人之職業、經歷、意見及其與受監護宣告之人之利
    害關係。四、法人為監護人時，其事業之種類與內容，法人
    及其代表人與受監護宣告之人之利害關係」，民法第1110條
    、第1111條、第1111條之1 分別定有明文。
五、本件經本院函請桃園縣政府委託之桃園縣社會工作師公會派
    員進行訪視後，據其所提出之評估建議與本院函旨所欲了解
    之情節似無太大之關連，其評估建議略稱：聲請人鄧有成為
    受監護宣告人龍梅圓之長子，另關係人鄧翠玲為受監護宣告
    人之長女，二人均為受監護宣告人之主要關懷探視者，且由
    聲請人支付受監護宣告人之照護費用，二人均有意願擔任監
    護人及會同開具財產清冊之人，而另關係人即受監護宣告人
    之次子鄧有誌為重度智障者，無法溝通互動，無法照顧自己
    ，故未能表示意見。綜合評估受監護宣告人之受照顧狀況、
    該二人之陳述亦未見明顯異狀，惟仍請法官以受監護宣告人
    之利益為考量，參酌相關事證後予以綜合裁量等語（參見該
    公會民國100 年6 月21日桃姚字第100218號函暨所附監護宣
    告調查訪視報告），惟未提及該二人有如何之不適任。
六、綜上所述，聲請人鄧有成為受監護宣告人龍梅圓之長子，於
    龍梅圓出事後亦由其照顧並處理相關事宜，且有意願擔任監
    護人，又無不適或不宜擔任監護人的積、消極原因，如由為
    受監護宣告人龍梅圓之監護人，應能符合受監護宣告人之最
    佳利益，爰依法選定鄧有成為受監護宣告人龍梅圓之監護人
    ；又關係人鄧翠玲為受監護宣告人龍梅圓之長女，為母女關
    係，熟知受監護宣告人之財產狀況，其既有意願且具有扶養
    義務，由其來擔任會同開具財產清冊之人，應堪勝任，併依
    前揭規定指定鄧翠玲為會同開具財產清冊之人。
七、依民事訴訟法第604 條第1 項、第608 條第1 項，裁定如主
    文。
中    華    民    國   100    年    7     月    29    日
                        家事法庭法  官  鄭新後
上列正本證明與原本無異。
本裁定就對相對人之監護宣告部分不得抗告；另就其餘有關選定
監護人及指定會同開具財產清冊之人部分如有不服，應於本裁定
送達後10日內向本院提出抗告狀。
中    華    民    國   100    年    7     月    29    日
                                書記官  許家齡